【裁判字號】    97,訴,2344
【裁判日期】    970910
【裁判案由】    違反毒品危害防制條例
【裁判全文】
臺灣彰化地方法院刑事判決              97年度訴字第2344號
公  訴  人  臺灣彰化地方法院檢察署檢察官
被      告  甲○
上列被告因違反毒品危害防制條例案件，經檢察官提起公訴（97
年度毒偵字第2955號），本院依簡式審判程序判決如下：
    主  文
甲○施用第一級毒品，累犯，處有期徒刑柒月。
    事  實
一、甲○前因施用毒品案件，經本院以89年度毒聲字第1587號裁
    定送觀察、勒戒後，因評定認有繼續施用毒品傾向，復以89
    年度毒聲字第3474號裁定令入戒治處所施以強制戒治，嗣裁
    定停止戒治，所餘戒治期間付保護管束，於民國90年7 月15
    日保護管束期滿執行完畢，由彰化地方法院檢察署檢察官以
    90年度戒毒偵字第1051、1052號為不起訴處分確定。又於前
    開強制戒治執行完畢釋放後5 年內之95年5 月間，因施用毒
    品案件，經本院以95年度訴字第1146號判決處有期徒刑8 月
    確定；另因施用毒品案件，經本院以95年度訴字第1824號判
    決處有期徒刑9 月確定，上開二案經送監接續執行，嗣經減
    刑，於96年11月5 日縮刑期滿執行完畢。仍不知警惕，復基
    於施用第一級毒品海洛因之犯意，於97年6 月17日晚上8 時
    許，在彰化縣埔心鄉○○路286 號住處，將海洛因摻水混合
    後，以注射針筒注射體內之方式，施用海洛因1 次。嗣於97
    年6 月19日下午4 時許為警盤查，在有偵查犯罪職權之機關
    或個人發覺其犯罪前，自動向彰化縣警察局員林分局大村分
    駐所員警自首其施用第一級毒品犯行，主動接受裁判。
二、案經彰化縣警察局員林分局報告臺灣彰化地方法院檢察署檢
    察官偵查起訴。
    理  由
一、本件被告甲○所涉為死刑、無期徒刑、最輕本刑為3 年以上
    有期徒刑或高等法院管轄第一審案件以外之罪，並於本院行
    準備程序時就被訴事實為有罪之陳述，本院合議庭依刑事訴
    訟法第273 條之1 第1 項規定，裁定改由受命法官獨任行簡
    式審判程序，先予敘明。
二、按毒品危害防制條例就施用毒品者，僅限於「初犯」及「5
    年後再犯」二種情形，始應先經觀察、勒戒或強制戒治程序
    。倘被告於5 年內已再犯，經依法追訴處罰，縱其第3 次（
    或第3 次以上）再度施用毒品之時間，在初犯經觀察、勒戒
    或強制戒治執行完畢釋放5 年以後，已不合於「5 年後再犯
    」之規定，且因已於「5 年內再犯」，顯見其再犯率甚高，
    原實施觀察、勒戒或強制戒治，已無法收其實效，即應依毒
    品危害防制條例第10條處罰（參照最高法院95年度第7 次刑
    事庭會議決議意旨）。本件被告前因施用毒品案件，經本院
    以89年度毒聲字第1587號裁定送觀察、勒戒後，因評定認有
    繼續施用毒品傾向，經本院以89年度毒聲字第3474號裁定令
    入戒治處所施以強制戒治，嗣裁定停止戒治，所餘戒治期間
    付保護管束，於90年7 月15日保護管束期滿執行完畢；復於
    前開強制戒治執行完畢釋放後5 年內，因施用毒品案件，經
    本院以95年度訴字第1146號判決處有期徒刑8 月確定等情，
    有臺灣高等法院被告前案紀錄表、臺灣高等法院在監在押全
    國紀錄表在卷可憑，是被告曾於強制戒治執行完畢釋放後，
    5 年內再犯毒品危害防制條例第10條之罪，並經法院判處罪
    刑確定，復為本件施用第一級毒品犯行，依上開說明，自與
    前揭條例第20條第3 項之規定僅得適用於「5 年後再犯」之
    情形不符，本件公訴人逕行起訴，並無不合。
三、上揭犯罪事實業據被告於警詢、偵訊及本院審理時坦承不諱
    （見警卷、偵卷第4 頁、本院97年8 月27日審判筆錄），且
    被告為警所採集之尿液，經檢驗呈嗎啡及可待因陽性反應，
    有彰化縣警察局員林分局委託檢驗尿液代號與真實姓名對照
    認證單、詮昕科技股份有限公司濫用藥物尿液檢驗報告各乙
    紙附卷可稽（均見警卷），足認被告上開自白與事實相符，
    本件事證明確，被告犯行洵堪認定，應依法論科。
四、論罪科刑之理由
  (一)按海洛因為毒品危害防制條例第2 條第2 項第1 款所規定之
    第一級毒品，被告施用海洛因之行為，核係犯毒品危害防制
    條例第10條第1 項施用第一級毒品罪。被告為供施用而持有
    該毒品之低度行為，應為施用之高度行為所吸收，不另論罪
    。
  (二)被告前因施用毒品案件，經本院分別以95年度訴字第1146號
    、95年度訴字第1824號判決處有期徒刑8 月、9 月確定，上
    開2 案經送監接續執行，嗣經減刑，於96年11月5 日縮刑期
    滿執行完畢，有臺灣高等法院被告前案紀錄表可稽，被告於
    有期徒刑執行完畢後5 年內又故意再犯本案之罪，為累犯，
    應依刑法第47條第1 項規定，加重其刑。
  (三)被告係於97年6 月19日下午4 時許，在有偵查犯罪職權之機
    關或個人發覺其犯罪前，自動向彰化縣警察局員林分局大村
    分駐所警員賴誌銘自首其施用第一級毒品犯行，此有本院公
    務電話洽辦公務紀錄單附卷可稽（見本院卷），足認被告確
    係在警員未發現有確切之根據得為合理懷疑其有本案犯行前
    ，即主動供述其施用第一級毒品海洛因犯行，自屬符合自首
    之要件無誤。被告對有偵查犯罪職權之機關或個人未發覺之
    本案施用毒品犯行之罪，自首而接受裁判，爰依刑法第62條
    前段規定，減輕其刑，並依法先加後減之。
  (四)爰審酌被告曾因施用毒品經送觀察、勒戒及強制戒治，仍未
    知警惕，再犯本案之罪，足見其雖經觀察、勒戒及強制戒治
    等治療程序，仍未徹底戒除惡習遠離毒害，顯未能善體國家
    設置觀察、勒戒及戒治機構，協助毒品施用者戒除毒害之良
    法美意，惟念及施用毒品本質上係戕害自身健康之行為，尚
    未嚴重破壞社會秩序或侵害他人權益，暨其犯罪之動機、目
    的、所生危害及犯罪後坦承犯行，態度良好等一切情狀，量
    處如主文所示之刑，以資警惕。
據上論斷，應依刑事訴訟法第273 條之1 第1 項、第299 條第1
項前段，毒品危害防制條例第10條第1 項，刑法第11條前段、第
47條第1 項、第62條前段，判決如主文。
本案經檢察官余建國到庭執行職務。
中    華    民    國    97    年    9     月    10    日
                  刑事第三庭  法  官  楊舒嵐
以上正本證明與原本無異。
如不服本判決，應於判決送達後10日內，向本院提出上訴書狀，
上訴書狀應「敘述具體上訴理由」，並按他造當事人之人數附繕
本。「切勿逕送上級法院」。
中    華    民    國    97    年    9     月    11    日
                              書記官  張木松
附錄論罪科刑法條：
毒品危害防制條例第10條第1 項
施用第一級毒品者，處 6 月以上 5 年以下有期徒刑。


司法院資訊處製作；財團法人民間司法改革基金會備份。
